【裁判字號】    98,上訴,2330
【裁判日期】    980901
【裁判案由】    毒品危害防制條例
【裁判全文】
臺灣高等法院刑事判決                98年度上訴字第2330號
上  訴  人
即  被  告  甲○○
                  （現另案於臺灣臺北監獄執行中）
指定辯護人  本院公設辯護人 王永炫
上列上訴人因毒品危害防制條例案件，不服臺灣桃園地方法院98
年度訴字第253號，中華民國98年4月23日第一審判決（起訴案號
：臺灣桃園地方法院檢察署97年度偵字第7697號），提起上訴，
本院判決如下：
    主  文
原判決撤銷。
甲○○販賣第二級毒品，累犯，處有期徒刑柒年陸月。未扣案之
販賣第二級毒品所得新臺幣壹仟元沒收之，如全部或一部不能沒
收時，以其財產抵償之。
    事  實
一、甲○○前於民國87年間因施用第二級毒品案件，經臺灣板橋
    地方法院以88年度簡上字第110號撤銷原判決，判處有期徒
    刑6月確定；又因持有第一級毒品及施用第二級毒品案件，
    經臺灣板橋地方法院以89年度訴字第1451號判決分別判處有
    期徒刑4月、8月，並定執行刑為有期徒刑11月，嗣上訴經本
    院以90年度上易字第969號判決上訴駁回確定；復因轉讓毒
    品案件，經臺灣桃園地方法院以88年度訴字第1221號判處有
    期徒刑7月，嗣上訴經本院以88年度上訴字第3730號判決上
    訴駁回，再經最高法院以91年度台上字第1755號判決上訴駁
    回確定；另因偽造文書案件，經臺灣板橋地方法院以89年度
    訴字第1331號判處有期徒刑5月確定，後3案件嗣經定執行刑
    為有期徒刑1年9月確定，並與上開88年間施用毒品案件所判
    處有期徒刑6月部分接續執行，於91年11月6日假釋出監交付
    保護管束，於92年7月15日保護管束期滿假釋未經撤銷而以
    已執行完畢論。繼之又因施用毒品案件，分別經臺灣板橋地
    方法院以93年度簡字第1890號判處有期徒刑6月，及以94年
    度易字第107號判處有期徒刑10月確定，並接續執行，於95
    年3月16日因徒刑易科罰金執行完畢。詎仍不知悔改，明知
    甲基安非他命為中央主管機關明令公告禁止販賣之第二級毒
    品，竟基於販賣第二級毒品以營利之犯意，於96年11月13日
    晚間11時許，在臺北縣新店市○○路之某便利商店前，以新
    臺幣（下同）1千元之價格，販賣甲基安非他命予乙○○1次
    。嗣乙○○於96年11月15日凌晨零時20分許，在臺北縣新店
    市○○○○○路60巷口為警查獲，並在其所攜帶之背包內查
    扣其向甲○○購買施用剩餘之甲基安非他命1包（驗餘淨重0
    .236公克），經乙○○供出上情，始為警循線查獲。
二、案經臺北縣政府警察局新店分局報告臺灣桃園地方法院檢察
    署檢察官偵查起訴。
    理  由
壹、程序方面：
一、證人乙○○於警詢、偵訊之證詞，固屬審判外之陳述，惟上
    訴人即被告甲○○及辯護人於本院準備程序及審判期日中均
    表示無意見而不予爭執，且迄至言詞辯論終結前亦未再聲明
    異議，本院審酌上開證據資料製作時之情況，尚無違法不當
    之瑕疵，亦認為以之作為證據應屬適當，依刑事訴訟法第15
    9條之5規定，認前揭證據資料均有證據能力。證人乙○○雖
    於原審證述未向甲○○購買毒品等情，核與其於警詢、偵訊
    時之證詞並不相符，並證稱：伊警詢時之證述係警察要伊這
    樣講，而於檢察官訊問時伊就依據之前的警詢筆錄陳述云云
    。惟查：
  (一)證人乙○○於原審證稱：「（問：你警詢為什麼要說謊？）
    我不知道。」、「（問：警察有無打你？）沒有。」、「（
    問：警察有用強暴或是脅迫的方式要你說嗎？）他們只是說
    『你們最好配合點，不然待會會怎樣我也不曉得』，就用這
    句話而已。」、「（問：有沒有說你不照他們的意思講，要
    對你怎樣？）是沒有說要對我怎麼樣，他們是說不曉得會怎
    麼樣。」等語（原審卷第42頁反面、第43頁），足見證人乙
    ○○於警詢時並未遭受員警以不法方式取供，且證人乙○○
    亦無從交代為何於警詢時要誣指被告等情。況倘員警有意要
    求證人乙○○誣指被告，衡情員警自已應先行掌握被告之行
    蹤，並待證人乙○○供述後旋即查獲被告，然觀諸本件查獲
    過程，係因先行查獲證人乙○○後，經證人乙○○於96年11
    月15日警詢時供述毒品係向被告購買等節，嗣經員警查知被
    告於97年2月1日因另案羈押於臺灣桃園看守所，始於97年3
    月4日借詢被告而繼續偵辦，足認員警於查獲證人乙○○時
    ，尚未具體掌握被告行蹤，是本件殊無可能係員警強行要求
    證人乙○○指認被告，應認證人乙○○於警詢之證述係出於
    自由意識下所為。再審酌證人乙○○於警詢時之供述，係於
    距案發時刻較近之所為，其於案發後密接時間接受詢問時，
    記憶較深刻清晰，就被告販賣之時間、地點、價額等細節並
    均已詳實陳述，且較無暇斟酌其與被告間之利害關係而為不
    實陳述，亦無餘裕相互勾串而為迴護之詞。反觀證人乙○○
    於原審雖更易前詞，卻未能就其更替陳詞之事由，提出堅實
    而合理之解釋，故應認證人乙○○於前揭警詢之證詞，具有
    較為可信之特別情狀，且亦為證明被告販賣毒品之犯罪事實
    存否所必要，依刑事訴訟法第159條之2規定，應認有證據能
    力。
  (二)另證人乙○○於檢察官訊問時亦證稱：「（問：是否認識被
    告？）見過一次。我剛搬到安祥路時，我向他拿過1次安非
    他命。」、「（問：你於警詢時說，96年11月15日凌晨零時
    20分在新店市○○路與柴埕路口，被警察查獲你所持有的安
    非他命是向被告以1000元所購得是否屬實？）實在。」、「
    （問：該包安非他命是你於96年11月13日晚上11時在安祥路
    上之全家便利商店前向被告購得，是否屬實？）實在。」、
    「（問：警詢時你另提到96年11月2日晚上在同一地點有向
    被告購買安非他命，有無此事？）沒有。我只有向他買過1
    次。」、「（問：為何警詢時說96年11月2日也買過？）警
    察指引我說的。但是我確定96年11月13日確實有向被告買過
    安非他命。」等語（第7697號偵卷第34至35頁）。顯見證人
    乙○○於偵訊時已就其警詢時所述向被告購買2次毒品之證
    述有所修正，實非如證人乙○○於原審所證稱：伊於檢察官
    訊問時係依據之前的警詢筆錄而為陳述云云。再者，證人乙
    ○○於原審復證稱：「（問：檢察官開庭時，你為何還要說
    你向甲○○買過一次毒品？）我都照著筆錄在講。」、「（
    問：有人要你照著警詢筆錄講嗎？）當時沒有。」「（問：
    你確定檢察官開庭時，沒有要求你怎麼說吧？）沒有。」等
    語（原審卷第41頁反面至42頁）。本院並審酌證人乙○○於
    警詢後約隔5個多月方於偵訊為上揭證詞，證人乙○○於警
    詢若係設詞誣指被告，衡情於隔5個多月後之偵訊已難期待
    證人乙○○猶記得其於警詢偽編之證詞，然證人乙○○於偵
    訊尚堅稱其確定96年11月13日有向被告買過安非他命等詞（
    第7697號偵卷第35頁），顯見證人乙○○於偵訊時亦係出於
    其自由意識而為陳述，並已依法具結。此外，亦無證據足認
    證人乙○○上開偵訊證詞有何顯不可信之情況，依刑事訴訟
    法第159條之1第2項之規定，自具有證據能力。
二、本院下列所引用卷內之文書證據、證物之證據能力部分，並
    無證據證明係公務員違背法定程序所取得，且檢察官、被告
    及辯護人於本院亦均未主張排除下列文書證據、證物之證據
    能力，且迄本院言詞辯論終結前均未表示異議，本院審酌前
    揭文書證據、證物並非公務員違背法定程序所取得，亦無顯
    有不可信之情況，依刑事訴訟法第158條之4反面解釋及第15
    9條之4之規定，應認均有證據能力。
貳、實體方面：
一、訊據上訴人即被告甲○○矢口否認有販賣第二級毒品犯行，
    辯稱：伊只有與乙○○見過1次面，並沒有賣過毒品給乙○
    ○云云。經查：
  (一)上揭事實，業據證人乙○○於警詢、偵訊時均證述：伊於96
    年11月15日為警查獲時，在伊身上扣得之安非他命1包，係
    伊於96年11月13日晚上11時許，在臺北縣新店市○○路上某
    便利商店前，以1千元之代價向被告購得等語明確（第7697
    號偵卷第9至12頁、第34至36頁）。雖證人乙○○於原審翻
    異前詞證稱：扣案之毒品係綽號「小楊」之男子賣給伊云云
    。然證人乙○○上開於警詢、偵訊之證述較其於原審之證述
    可採，已如前述，且參諸被告自承與乙○○間並無糾紛、仇
    怨（第7697號偵卷第8頁），衡情倘非被告確有本件販賣第
    二級毒品之犯行，則證人乙○○於警詢、偵訊時僅需供認扣
    案之毒品係向綽號「小楊」之男子購得即可，又何須甘冒誣
    告、偽證罪責之風險，而故意誣陷被告之理？況且細繹證人
    乙○○於96年11月14日在其住處施用第二級毒品之犯行（於
    96年11月15日為警查獲），業經臺灣臺北地方法院以97年度
    易字第165號判處有期徒刑6月確定，此有該判決書在卷可憑
    （第7697號偵卷第52、53頁），該判決並未就證人乙○○供
    出毒品來源係被告並因而破獲，而適用毒品危害防制條例第
    17條規定減刑，足認證人乙○○並未於該案主張適用該條例
    減刑，顯見證人乙○○於本案警詢、偵訊主動供出毒品來源
    為被告，並非為了減刑目的，其當無故意構陷被告之必要。
    是認證人乙○○上開警詢、偵訊之證詞，應與事實相符，堪
    以採信。此外，證人乙○○為警查扣之毒品1包確呈甲基安
    非他命陽性反應，此有臺灣檢驗科技股份有限公司出具之濫
    用藥物檢驗報告附卷可稽（第7697號偵卷第4頁），益證被
    告確有販賣甲基安非他命予乙○○之事實。
  (二)按甲基安非他命毒品，本無一定之公定價格，是其各次買賣
    之價格，當亦各有差異，而或隨供需雙方之資力、關係之深
    淺、需求之數量、貨源之充裕與否、販賣者對於資金之需求
    程度，以及政府查緝之態度，進而為各種不同之風險評估，
    而為機動性之調整，是其價格標準，自非一成不變，且販賣
    者從各種「價差」或「量差」或「純度」謀取利潤方式，亦
    有差異，然其所圖利益之非法販賣行為目的，則屬相同，並
    無二致。因之，販賣利得，除經被告坦承，或其價量至臻明
    確，確實難以究其原委。然按一般民眾普遍認知之毒品非法
    交易，向為政府查禁森嚴且重罰不寬貸，衡諸常情，倘非有
    利可圖，絕無平白甘冒被重罰風險之理，從而，舉凡其有償
    交易，除足反證其確另基於某種非圖利本意之關係外，通常
    尚難因無法查悉其買進、賣出之差價，而諉無營利之意思，
    或阻卻販賣犯行之追訴。又販賣毒品之所謂販賣行為，係行
    為人基於營利之目的，而販入或賣出毒品而言。販賣毒品者
    ，其主觀上有營利之意圖，且客觀上有販賣之行為即足構成
    ，至於實際上是否已經獲利則非所問。即於有償交付他人之
    初，係基於營利之意思，並著手實施，而因故無法高於購入
    之原價出售，最後不得不以原價或低於原價交付他人時，仍
    屬販賣行為。而依卷附本院被告前案紀錄表之記載，被告有
    多次違反毒品危害防制條例前科，其對於甲基安非他命價格
    昂貴，取得不易，毒品交易為政府檢警機關嚴予取締之犯罪
    ，法律並就此懸有重典處罰，當知之甚稔，自客觀以言，倘
    無利可圖，被告又何需費心自甘承受重典，涉險販賣第二級
    毒品？何況證人乙○○僅係其隔壁大樓之鄰居，與被告間並
    非親故至交，苟無利得，被告豈甘冒被查緝法辦之風險，供
    其取得甲基安非他命之理？是被告販賣第二級毒品甲基安非
    他命確有以營利之犯意，當屬合理之認定。
  (三)證人乙○○於原審更異之詞，僅係迴護被告，無足採信。被
    告上揭辯詞，純係推諉卸責之詞，亦無足採。被告雖具狀聲
    請傳訊證人乙○○及承辦員警蕭警員，欲證明員警係用不正
    方式取得不利被告之證詞，惟證人乙○○於警詢時並未遭受
    員警以不法方式取供，詳如前述，此部分事證已明，實無傳
    訊其等之必要。故本件事證明確，被告上開犯行堪以認定，
    應予依法論科。
二、甲基安非他命係毒品危害防制條例第2條第2項第第2款所列
    之第二級毒品，不得販賣、持有，是核被告所為，係犯毒品
    危害防制條例第4條第2項之販賣第二級毒品罪。被告販賣甲
    基安非他命前持有甲基安非他命之低度行為，為販賣之高度
    行為所吸收，不另論罪。檢察官起訴書雖記載被告販賣「安
    非他命」，惟被告販賣予證人乙○○而遭警查扣之該包毒品
    ，經送鑑定結果，並未檢出安非他命，僅有檢驗出甲基安非
    他命，此有臺灣檢驗科技股份有限公司出具之濫用藥物檢驗
    報告附卷可稽（第7697號偵卷第4頁），應認被告販賣予乙
    ○○之毒品係甲基安非他命，檢察官起訴書就此部分容有誤
    認，惟甲基安非他命及安非他命均係第二級毒品，起訴法條
    相同無庸變更，附此敘明。被告有事實欄所載之科刑及執行
    完畢情形，有本院被告前案紀錄表在卷可憑，其於刑之執行
    完畢後5年內，故意再犯本案有期徒刑以上之罪，為累犯，
    應依刑法第47條第1項規定加重其刑（惟就法定本刑無期徒
    刑部分，依刑法第65條第1項規定不得加重）。
三、原審以被告犯行明確，予以論罪科刑，固非無見。惟檢察官
    起訴被告販賣「安非他命」，原判決事實及理由均認定被告
    係販賣「甲基安非他命」，然卻未於判決內敘明認定之依據
    及原因，容有疏漏。被告上訴猶執前詞否認犯行，雖無理由
    ，惟原判決既有上揭可議之處，自應予以撤銷改判。
四、爰審酌被告為謀一己私利，販賣毒品予他人，危害國民健康
    及社會風氣，兼衡被告販賣毒品之手段、所得、犯後飾卸其
    詞之態度，暨犯罪之動機、目的、方法等一切情狀，量處如
    主文第2項所示之刑，以資懲儆。至於被告販賣第二級毒品
    予證人乙○○之所得1千元，雖未扣案，然係被告販毒所得
    財物，應依毒品危害防制條例第19條第1項規定諭知沒收，
    如全部或一部不能沒收時，應以其財產抵償之。另扣案乙○
    ○向被告購買之該包甲基安非他命，業經臺灣臺北地方法院
    於乙○○施用第二級毒品之該案中（97年度易字第165號）
    ，予以沒收銷燬（第7697號偵卷第52、53頁），故本院無庸
    再為諭知沒收銷燬，附此敘明。
五、證人乙○○於本案偵訊時就所親身見聞被告是否有販賣毒品
    之事，具體向檢察官陳述並具結，並於原審經傳喚為證人，
    於具結後，竟就此重要事實全盤否認偵查中之證述，並虛構
    前揭警詢、偵訊時所言係虛偽陳述等情，此部分證人乙○○
    是否涉及偽證犯行，應由公訴人另行偵辦。
據上論斷，應依刑事訴訟法第369條第1項前段、第364條、第299
條第1項前段，毒品危害防制條例第4條第2項、第19條第1項，刑
法第11條前段、第47條第1項，判決如主文。
本案經檢察官謝英民到庭執行職務。
中    華    民    國    98    年    9     月    1     日
                  刑事第二庭審判長法  官  洪光燦
                                  法  官  李麗玲
                                  法  官  林恆吉
以上正本證明與原本無異。
如不服本判決，應於收受送達後十日內向本院提出上訴書狀，其
未敘述上訴之理由者並得於提起上訴後十日內向本院補提理由書
（均須按他造當事人之人數附繕本）。「切勿逕送上級法院」。
                                  書記官  陳盈璇
中    華    民    國    98    年    9     月    1     日
論罪科刑法條
毒品危害防制條例第4條第2項
製造、運輸、販賣第二級毒品者，處無期徒刑或7 年以上有期徒
刑，得併科新臺幣7 百萬元以下罰金。


司法院資訊處製作；財團法人民間司法改革基金會備份。
